【裁判字號】    98,易,656
【裁判日期】    980708
【裁判案由】    恐嚇
【裁判全文】
臺灣臺南地方法院刑事判決               98年度易字第656號
公  訴  人  臺灣臺南地方法院檢察署檢察官
被      告  丙○○
上列被告因恐嚇案件，經檢察官提起公訴（98年度偵字第5146號
），本院判決如下：
    主  文
丙○○無罪。
    理  由
一、本件起訴意旨略以：被告丙○○因積欠告訴人戊○○房租，
    經告訴人戊○○偕同友人乙○○於民國98年2月19日上午10
    時30分許，至臺南市安南區○○○道○段600號興國管理學院
    向被告丙○○催討，被告丙○○竟在學校餐廳外，向告訴人
    戊○○恫嚇稱：伊是流氓世家，槍砲都有，伊準備好等你等
    語（臺語），以加害生命及身體之事恐嚇告訴人戊○○，致
    告訴人戊○○心生畏懼而危害於安全，因認被告丙○○涉犯
    刑法第305條之恐嚇罪嫌。
二、按犯罪事實應依證據認定之，無證據不得認定其犯罪事實，
    又不能證明被告犯罪者，即應諭知無罪之判決，此刑事訴訟
    法第154條第2項、第301條第1項分別定有明文。另按告訴人
    之告訴，係以使被告受刑事訴追為目的，是其陳述是否與事
    實相符，仍應調查其他證據，以資審認，不得僅憑告訴人之
    指訴遽令被告入罪；且告訴人之指訴，須無瑕疵可指，且就
    其他方面調查，又與事實相符，始足採為認定犯罪事實之憑
    證（最高法院30年度上字第816號、52年度臺上字第1300 號
    判例意旨參照）。再按認定不利於被告之事實，須依積極證
    據，苟積極證據不足為不利於被告事實之認定時，即應為有
    利於被告之認定，更不必有何有利之證據；認定犯罪事實所
    憑之證據，雖不以直接證據為限，間接證據亦包括在內，然
    而無論直接或間接證據，其為訴訟上之證明，須於通常一般
    之人均不致有所懷疑，而得確信為真實之程度者，始得據為
    有罪之認定，倘其證明尚未達於此一程度，而有合理性懷疑
    存在時，即不得遽為被告犯罪之認定（最高法院76年台上字
    第4986號判例意旨亦可資參照）。
三、本件檢察官認被告涉有恐嚇罪嫌，無非係以告訴人戊○○、
    證人乙○○之警詢及偵查中之陳述、臺灣臺南地方法院調解
    筆錄1份等作為主要之依據。惟被告自警詢、偵訊、乃至本
    院審理中，均堅決否認有以起訴書所載之言詞恐嚇告訴人之
    犯行，辯稱：98年2月19日當天告訴人戊○○和友人確有到
    興國管理學院伊經營之餐廳內向伊催討房租，告訴人戊○○
    等人一進到餐廳內，就開始大小聲，伊有跟告訴人戊○○說
    伊並沒有欠告訴人戊○○錢，因同年月5日，伊太太丁○○
    已有為了租屋一事與里長一同協調過，伊付的房租可以住到
    3 月9日，如果3月9日之後還沒有找到房子才要再補繳租金
    ，所以伊主觀上認為伊並沒有欠告訴人戊○○租金，也沒有
    向告訴人戊○○說「伊是流氓世家，槍砲都有，準備好等你
    」這句話，當天是因為告訴人戊○○說錢莊的人都在找伊，
    叫伊小心點，伊才會說伊又沒有欠錢，縱使告訴人戊○○找
    流氓來，有槍、有砲都沒關係等語。
四、本院經查：
（一）告訴人戊○○於本院審理時具結後證稱：98年2月19日當
      天，伊和證人乙○○一同到興國管理學院被告經營之餐廳
      ，是要去收房租，而至當日為止，被告已經積欠伊房租達
      18,000元之事（本院卷第23、24頁背面參見），然查：
    被告固確有向告訴人戊○○承租位於臺南市○○路64號之
      房屋一棟，被告方面於承租時並有繳交15,000元之押租保
      證金，此乃兩造所均不爭執者，並有告訴人戊○○所提出
      之95年至96年間之房屋租賃契約書1份在卷可稽（本院卷
      第46頁參見），堪信為真實。
    此外，告訴人戊○○與被告之妻於本件事發（98年2月19
      日）前之同年月5日，確曾會同里長就上揭租屋爭議及房
      租給付之方式進行過協調，協調之內容是被告可租到2月
      17日，如2月17日未交房租，告訴人戊○○可用15,000元
      之押租金去抵被告方面到3月9日之房租，如被告3月9日仍
      未搬走，才需在4月19日交付告訴人戊○○9,000之租金，
      並在5月19日補貼告訴人戊○○5,000元之水電費等情，此
      乃告訴人戊○○、及證人黃連珠二人於本院證述明確（本
      院卷第25、29頁參見），並有被告提出之協調書1份在卷
      可稽（本院卷第12頁參見），是此部分應亦與事實相符，
      堪予憑採。
    再參照告訴人戊○○於偵查中所提出之本院98年度南簡調
      字第403號之調解筆錄，其上亦僅載明：被告與其妻應於
      98年4月19日以前將房屋遷讓交還予告訴人戊○○，並於
      當日連帶給付告訴人戊○○新台幣（下同）9,000元，於
      同年5月19日前再連帶給付告訴人戊○○水電費5,000元（
      偵查卷第11頁參見），亦可知上開調解筆錄亦係遵循前揭
      協調書之協議內容而為，故依照前揭協議書及本院調解筆
      錄，自均無法證明被告於事發當日即98年2月19日時有何
      積欠告訴人戊○○房租18,000元之事，故告訴人戊○○於
      本院審理時，一開始所證稱事發當天被告確有積欠伊房租
      18,000元，卻未詳細交代先前協調經過之證詞，顯有誇大
      不實之瑕疵可指。故依據協調之結果，被告於當時確仍屬
      有權租用前揭房屋之人，且亦未故意積欠房租不還，其何
      以需要以起訴書所載之強烈言詞恐嚇被告，動機何在，自
      非無疑。
（二）次查：
    證人乙○○於本院審理時隔離訊問時具結證稱：當天伊和
      告訴人戊○○一同到興國管理學院被告經營之餐廳去向被
      告收房租，被告將告訴人戊○○叫出去餐廳外面後，除了
      有對告訴人戊○○說「我是流氓世家，我槍砲都有，如果
      你要收租金我準備好等你」外，但沒有罵髒話或講其他任
      何話，當時被告背對著餐廳門口，告訴人戊○○是站在面
      對餐廳門口約60公分的地方，伊則坐在樓梯上，在告訴人
      戊○○後面，距離被告及告訴人戊○○約2公尺的位置，
      當時餐廳的門是透明的，可以看得到被告的太太在餐廳裡
      面收東西。講完後，伊和告訴人戊○○就先去報案，伊離
      開時，被告仍在興國管理學院裡面等語（本院卷第26 頁
      至第28頁背面參見）。
    然告訴人戊○○卻於本院審理時具結證稱：當天伊和證人
      乙○○一同到興國管理學院被告經營之餐廳去收房租，約
      在10時30分到達，等了大約40分鐘，伊走過去問被告說房
      租是否要給伊，然後被告就把伊叫出去，伊就跟著走出去
      ，走出去之後，乙○○也跟著走出來，出去以後被告就先
      罵了很多髒話，罵完之後伊就用台語罵說「我是流氓世家
      ，我槍砲都有，如果你要收租金我準備好等你」，並反覆
      講這句話好幾次，當時伊很害怕，罵完被告太太就走出來
      ，兩夫妻就騎車走了，伊接著就在校門口用電話報警，在
      餐廳外面時，伊是面對餐廳門口，被告背對餐廳門口，但
      餐廳門口旁邊是一堵牆，被告太太在牆的後面，無法直接
      看到被告太太等語（本院卷第22頁背面至第25頁背面參見
      ）。
    故綜觀證人乙○○之證詞，除了「被告有講起訴書所載之
      該句恐嚇之言語」之證述是與告訴人戊○○完全相符者外
      ，其餘有關被告等到餐廳外面後，有無先罵髒話後再行恐
      嚇告訴人戊○○、及究竟是被告夫妻先行離開後告訴人戊○○再離開，或係告訴人戊○○與證人乙○○先離開而被
      告並未離開，以及被告背對著餐廳的門後，究竟是一堵牆
      或係一透明的拉門、告訴人戊○○與乙○○當時究竟能否
      看得見被告太太在作何事等細節部分，二人之證述確多所
      出入歧異。依照一般常情，證人乙○○當天既有在場全程
      觀看，則其對於整個經過之記憶應會差不多精準，而無可
      能出現此種選擇性之記憶，亦即僅在聽到被告恐嚇話語之
      部分與告訴人戊○○證述幾乎完全相符，其餘細節則均與
      告訴人戊○○不相符，故證人乙○○是否係為配合告訴人
      戊○○之告訴，而故為對被告不利之證述，亦非無疑。
（三）復查，告訴人戊○○於本院審理時證稱：當天除伊、證人
      乙○○、被告三人在場外，應該有一、二位學生經過聽到
      ，但伊都不認識，當時被告經營的餐廳有很多工作人員，
      學生應該有1、2位等語（本院卷第24頁參見），再參照證
      人乙○○之證述，伊距離告訴人戊○○有約2公尺之遠，
      能夠清楚聽到被告恐嚇之言詞內容，且聽得與告訴人戊○○所聽到者又幾乎分毫不差，而上開場所又係一開放、聲
      音容易擴散之空間，故倘告訴人戊○○與證人乙○○所證
      述之情節屬實，則被告之音量勢必需大聲於其平常說話之
      音量，然前揭興國管理學院內之餐廳既然是被告所工作營
      生之地點，餐廳門口又是學校師生、工作人員等均可公開
      經過出入之開放場所，被告果如真為了不願繳交房租而要
      出言恐嚇告訴人戊○○，為何要選在大白天，且係於人來
      人往、以後還要繼續在此工作之場所，並以使2公尺外之
      證人乙○○均能清楚聽聞之超大聲量，公開地以起訴書所
      載之激烈言詞來實行恐嚇之犯行，還重複說了好幾次，此
      乃顯與一般常情不符，是告訴人戊○○與證人乙○○之前
      揭證述，是否確與事實相符，均屬有疑。
（四）末查，被告辯稱案發當天，是因為告訴人戊○○一直說有
      地下錢莊的人在找伊，叫伊小心點，伊才會說出伊又沒有
      欠錢，縱使告訴人戊○○找流氓來，有槍、有砲都沒關係
      等語，而告訴人戊○○於本院詰問時雖亦證稱早在98年1
      月間，伊即曾經告知被告有地下錢莊的人在找被告，然否
      認是事發之98年2月19日當日所講，並於審理中當庭提出
      寄往前揭住址之東元融資公司催繳通知書、照片等物（本
      院卷第25頁參見），顯見告訴人戊○○應亟欲以此作為要
      求被告搬遷之籌碼等語，且告訴人戊○○提出本件告訴，
      主即係為使被告受刑事訴追為目的，本身即為利害關係之
      人，是其原極有可能僅強調對被告不利之情節，而刻意隱
      匿對被告有利之情節，是本件是否是告訴人戊○○欲使被
      告儘快搬遷或繳交租金，故於談判過程中故意以地下錢莊
      一事激怒被告，使其講出「槍」、「砲」、「流氓」等語
      後，再刻意曲解被告之意思為恐嚇，並刻意隱瞞規避其當
      日確有提及地下錢莊此節，尚非無可能，是告訴人戊○○
      就此部分所為之證詞是否可採信，仍值商榷。故被告就此
      所為之辯解，則尚非無據，較可憑信。
（五）綜上所述，本件被告自警詢、偵訊、乃至本院審理中，既
      均堅決否認有何以起訴書所載之話語恐嚇告訴人戊○○之
      犯行，是本件除了與被告有租屋糾紛及本訴訟利害關係之
      告訴人戊○○或誇大不實、或有所隱瞞、或與常情不符之
      指（證）述，及在場目擊證人乙○○之選擇性記憶證詞外
      ，尚無其他積極具體之事證足以佐證，自難僅憑前開多所
      瑕疵之證述即遽為被告不利之認定，是本件之證明亦尚難
      謂已達一般人可確信其為真實亦即已超越合理懷疑之程度
      。此外，本院復查無其他積極證據足以證明被告確有公訴
      人所指之恐嚇犯行，本件被告之犯行既屬不能證明，依前
      開法律規定及判例意旨，自應依法諭知被告無罪之判決。
五、據上論結，依刑事訴訟法第301條第1項，判決如主文。
本案經檢察官甲○○到庭執行職務。
中    華    民    國    98    年    7     月    8     日
                  刑事第十一庭  法  官  林臻嫺
以上正本證明與原本無異。
如不服本判決應於收受本判決後10日內向本院提出上訴書狀，並
應敘述具體理由。如未敘述上訴理由者，應於上訴期間屆滿後20
日內向本院補提理由書狀（均須按他造當事人之人數附繕本）「
切勿逕送上級法院」。
                                書記官  蕭伊舒
中    華    民    國    98    年    7     月    8     日


司法院資訊處製作；財團法人民間司法改革基金會備份。
